【裁判字號】    89,訴,1800
【裁判日期】    900612
【裁判案由】    退休
【裁判全文】
臺北高等行政法院判決                            八十九年度訴字第一八○○號
                              .
    原      告  甲○○
    被      告  教育部
    代  表  人  曾志朗部長）.
    訴訟代理人  乙○○
                丙○○
右當事人間因退休事件，原告不服行政院中華民國八十九年七月二十五日台八十九訴
字第二二二六七號再訴願決定，提起行政訴訟，本院判決如左：
      主  文
原告之訴駁回。
訴訟費用由原告負擔。
      事  實
一、事實概要：緣原告原為前台灣省立彰化高級中學（下稱彰化高中）教師，於民國
    （下同）八十八年四月三十日申請退休，就服務年資填載自三十九年五月起至五
    十一年四月止；五十八年八月起至八十八年八月止，八十八年六月三十日經前台
    灣省政府教育廳（該管事務八十八年七月一日併入被告管理）以八十八年六月三
    十日八八教人字第○八三八七號函核定自八十八年八月一日退休生效，該函並載
    明原告曾任志願役軍職年資（即三十九年五月至五十一年四月服務陸軍第二軍軍
    部連部分，下稱軍職年資），該廳已轉送國防部人事參謀次長室查證，如該年資
    經核復得併計教職員退休年資，該廳將另案辦理復審。嗣因陸軍總司令部人事署
    以八十八年七月八日（八八）信守字第一二八四二號函查復略以：原告於三十九
    年五月十四日入伍，五十一年四月十五日退伍，退伍時已核發退伍金在案等語。
    被告所屬中部辦公室乃據以八十八年七月十五日八八教中（人）字第八八五二二
    二四二號書函轉知彰化高中。原告軍職年資無法辦理退休年資，否准原告軍職年
    資退休金部分之申請。原告不服，提起訴願，經被告於八十九年一月二十一日以
    台（八九）訴字第八八一四○○一一號訴願決定書駁回，復提起再訴願，亦遭駁
    回，遂向本院提起行政訴訟。
二、訴之聲明：
  （一）原告聲明：
      １、再訴願決定、訴願決定及原處分均撤銷。
      ２、被告應再給付原告新台幣（下同）一、四四○、○○○元退休金。
  （二）被告聲明：如主文所示。
三、兩造之爭點：
    原告主張其曾服役軍職，退伍時並無退伍制度，亦未領退伍金，嗣擔任教職，於
    八十八年退休時，被告竟未准併計軍職年資退休，顯有違法，是否可採？
  （一）原告主張之理由：
        原告一再主張，其退伍時並無退伍制度，何來退伍金之計算與發放，故軍方
        函稱「退伍金已發放」，係子虛烏有之事。並且立法院於八十七年十月十二
        日修正陸海空軍官士官服役條例第三十九條，讓五十九年六月三十日以前退
        伍之榮民，可支領退除給與和補償金，亦係當年未有退伍制度之證明。茲就
        再訴願決定之理由，主張如後：
      １、決定書中謂：「退伍同時輔導就業於台北市大方文具公司，並先發退伍金
          九○○元」等語。此一陳述，根本不是事實，所謂「輔導就業於台北市大
          方文具公司」，實際上並不是就業輔導，而是當時欲辦理自謀生活之退伍
          官兵，必須要有一家「店鋪」為保證人，方可辦理退伍，此為虛應故事，
          係眾所周知之事。事實上，原告自退伍後，從未向該公司報到就業，目前
          大方文具公司尚在開業中，當可查明真相，且這家「店保」，原告根本不
          認識負責人，也未曾去過，祇是透過同鄉暫作保人而已。至於「先發退伍
          金九○○元」等語，更是一大笑話，試問：當時既無退伍制度，何來退伍
          金之計算與發放？且斯時原告階級為下士，月薪僅十八元，竟然有基數達
          五十倍並獲得高達九○○元優涯之退伍金，實屬匪夷所思。
      ２、決定書又謂「另尚緩發給與三五二五元，經向本院國軍退除役輔導委員會
          查證結果，．．．．．．於再訴願人五十三年四月十六日自謀生活，脫離
          輔導就業，並經該部以五十三年計銓字第一六九○函核定領取緩發給與在
          案等情」等語。按此一說法，與事實不符，理由如下：
        （１）其曰於五十三年間後發給與三五二五元，原告之記憶中，從未有此一
              款項之給付（按該時原告正賦閑在友人家中，準備應大學聯考中）退
              一步言，即使有此一款項之給付，應該有原告之簽名或蓋章，可否提
              出證明文件，以資核對。
        （２）決定書中所引用陸總部之字號與緩發給與款項，也與陸總部（八八）
              信服字第二二九二六號函所記載頗不一致（其款項函為二六二五元，
              時間為六十二年間（六二）計銓字第一六九○號函）不僅自相矛盾，
              且文中並未提出已發放退伍金之證明文件，而曰已發放退伍金，其可
              信度著實猜疑。
        （３）原告自退伍後，即日就自謀生活，所謂「脫離輔導就業」，完全是一
              樁不攻自破的謊言。
      ３、決定書中附帶所謂「退除士官兵安置名冊以及榮民調配通知稿」等資料影
          本可稽等語，按上述語焉不詳，其與原告之退伍金領發與否，到底有何關
          係，令人存疑，今作為決定依據之一，原告實難茍同。
  （二）被告主張之理由：
      １、查本件經陸軍總司令部人事署八十八年七月八日（八八）信守字第一二八
          四二號書函略以：謹查甲○○於三十九年五月十四日入伍，五十一年四月
          十五日退伍，退伍時已核發退伍金在案。
      ２、由於學校教職員曾任志願役軍職年資併計辦理退休事件，依原「學校教職
          員退休條例施行細則」第十一條規定，係以國防部或其所屬各總部之查證
          結果為據，被告依據陸軍總部就原告軍職年資查證結果，爰以八十八年七
          月十五日八八教中（人）字第八八五二二二四二號書函告知原告有關曾任
          軍職年資核與原「學校教職員退休條例施行細則」第十一條第一項第三款
          規定不符，無法辦理併計退休年資。揆諸現行學校教職員退休條例施行細
          則第五十三條及八十五年一月三十日修正前同細則第十一條第一項第三款
          規定，被告原處分依法並無違誤。
      ３、至於原告於起訴狀內訴稱當時並無退伍制度，何來退伍金之計算與發放，
          進而質疑陸軍總部查證結果等語，因非屬被告權責範圍，應請渠逕向陸軍
          總部或其主管機關尋求救濟，併此敘明。
      理  由
一、按「教職員在本條例修正施行前之年資併計及退休金、撫慰金基數內涵，仍適用
    本細則修正前規定。」為八十五年一月三十日修正發布之學校教職員退休條例施
    行細則第五十三條前段所規定。又「依本條例退休之學校教職員，其任職已逾本
    細則第三條所稱之年資者，左列曾任有給專任年資得合併計算：‧‧‧三、曾任
    下士以上軍職年資未核給退休金或退休俸，經國防部或其所屬各總部依權責出具
    證明者。‧‧‧」為前開修正前學校教職員退休條例施行細則第十一條第三款所
    明定。
二、本件原告曾服役之軍職年資，於三十九年五月十四日入伍，五十一年四月十五日
    退伍，服役年資十二年，有原告提出之退伍遺失證明書影本在卷可稽，復為兩造
    所不爭執，自堪信為真實。雖原告主張其退伍時並無退伍制度，亦未領退伍金，
    嗣就讀師範大學畢業後，擔任教職，八十八年退休時，被告竟未准併計軍職年資
    退休，顯有違誤等語。惟查依陸軍總司令部人事署八十八年七月八日（八八）信
    守字第一二八四二號書函略以：甲○○於三十九年五月十四日入伍，五十一年四
    月十五日退伍，退伍時已核發退伍金在案，此有該公文書函在卷可憑，原告上開
    主張，顯與前述公文書載明退伍時已核發退伍金之事實不符，委無足採，被告中
    部辦公室據以函復原告之軍職年資無法辦理併計退休年資，揆諸首揭規定，洵無
    違誤，一再訴願決定，遞予維持，俱無不合，原告起訴意旨，難謂為有理由，應
    予駁回。又其撤銷之訴既經駁回，則原告併請求被告再給付一、四四○、○○○
    之退休金，亦不應准許，應併駁回。
三、據上論結，本件原告之訴為無理由，依行政訴訟法第九十八條第三項前段，判決
    如主文。
中      華      民      國     九十     年      六      月     十二     日
                                  台北高等行政法院  第二庭
                                            審判長  法  官  王立杰
                                                    法  官  陳雅香
                                                    法  官  黃本仁
右為正本係照原本作成。
如不服本判決，應於送達後二十日內，向本院提出上訴狀並表明上訴理由，如於本判
決宣示後送達前提起上訴者，應於判決送達後二十日內補提上訴理由書（須按他造人
數附繕本）。
中      華      民      國     九十     年      六      月     十五     日
                                                    書記官  姚國華


司法院資訊處製作；財團法人民間司法改革基金會備份。
